臺灣臺南地方法院刑事判決　　　　　　　　　　　　　　九十三年度易字第五五號
　　公　訴　人　臺灣臺南地方法院檢察署檢察官
　　被　　　告　丁○○
右列被告因妨害公務案件，經檢察官提起公訴 (九十二年度偵字第一三一九八號) ，
被告於本院審理時就被訴事實為有罪之陳述，經本院裁定以簡式審判程序審理，並判
決如左：
    主  文
丁○○對於公務員依法執行職務時，施強暴，累犯，處有期徒刑伍月，如易科罰金，
以佰元折算壹日。
    事  實
一、丁○○於民國七十二年間因恐嚇罪及軍法之搶奪搶劫罪等案件，經法院分別判處
    有期徒刑六月、十二年，應執行有期徒刑十二年三月確定，復於七十九年間因違
    反懲治盜匪條例案件，經法院判處有期徒刑十年確定，上開徒刑於九十二年四月
    二十九日接續執行完畢，詎仍不知悛悔，於九十二年十一月十八日晚間七時五十
    五分許，在台南市○○區○○路三十五號前，與楊皓宇及其多名友人發生行車糾
    紛。經民眾至台南市警察局第四分局安平派出所 (原安平分駐所) 報案後，該所
    警員丙○○即前往處理。丙○○至現場時，見丁○○所駕車牌號碼：六Ｒ─六六
    三號之計程車停放於糾紛事故現場馬路上，認顯可疑為民眾報案所指稱之涉案車
    輛，即上前依法進行臨檢，要求駕車之丁○○出示證件，並將右手伸進駕駛座車
    窗欲承接丁○○交付之證件。詎丁○○為圖逃逸，明知現場身著制服之丙○○係
    依法執行職務之公務員，竟未依指示出示證件，並基於妨害公務之犯意，以搖上
    車窗夾住丙○○右手手指並加速駛離之方式，對依法執行職務之公務員丙○○施
    以強暴。致使丙○○被迫隨車奔跑約十公尺後，始自行掙脫。並因而受有右側無
    名指、小指鈍傷之傷害（傷害部分未據告訴）。嗣在旁支援亦著制服之警員乙○○見丁○○以車窗夾住丙○○手指，旋至丁○○所駕車輛正前方，以手勢示意丁○○停車。惟丁○○復接續前妨害公務之犯意，並未依指示停車，且仍駕車直行
    向乙○○站立處衝撞，以此方式接續對依法執行職務之乙○○施以強暴。乙○○
    見狀，退至路旁依法對空鳴槍一發示警後，再對丁○○所駕駛之車輛輪胎開槍一
    發，然丁○○仍置之不理，旋即逃逸。嗣經警當場記錄丁○○所駕前揭計程車車
    號，並依車號查得該計程車為南福計程車行，由其告知當日承租該計程車者係丁○○。且於同日二十二時許，在臺南市○○路菸酒公賣局門口處，發現丁○○所
    駕前揭計程車停放於該處。復經警委請同在該處之計程車司機轉請丁○○至停放
    計程車處後查獲。
二、案經台南市警察局第四分局報告台灣台南地方法院檢察署檢察官偵查起訴。
    理  由
一、右揭犯罪事實業據被告丁○○於本院審理中坦承不諱，核與證人楊皓宇於警訊中
    所述與被告丁○○發生衝突之經過，及證人丙○○、乙○○於本院審理時，到庭
    具結證述當日遭被告丁○○以車窗夾手及衝撞之情節相符，並有郭綜合醫院診斷
    證明書一紙附卷可參，復有台南市警察局第四分局重大治安事故摘要報告表、台
    南市警察局第四分局安平分駐所員警工作紀錄簿、計程車駕駛人詳細資料查詢報
    表在卷足稽，被告自白核與事實相符，事證明確，其犯行足堪認定。
二、核被告所為，係犯刑法第一百三十五條第一項之妨害公務罪。又被告分別以車窗
    夾手及開車衝撞警員之強暴犯行，係為迫使警員丙○○、乙○○無法依法進行臨
    檢公務，並藉此逃逸而接續為之，應為接續犯，僅為單純一罪。另被告前於七十
    二年間因恐嚇罪及軍法之搶奪搶劫罪等案件，經法院分別判處有期徒刑六月、十
    二年，應執行有期徒刑十二年三月確定，復於七十九年間因違反懲治盜匪條例案
    件，經法院判處有期徒刑十年確定，上開徒刑於九十二年四月二十九日接續執行
    完畢等情，有臺灣高等法院被告全國前案紀錄表在卷可憑。其受有期徒刑執行完
    畢，五年以內再犯本件有期徒刑以上之罪，為累犯，應依刑法第四十七條之規定
    ，加重其刑。另被告於本院調查時，雖陳稱本件係其自行投案，應有自首減刑規
    定之適用云云。惟按自首以對於未發覺之罪投案而受裁判為要件，如案已發覺，
    則被告縱有投案陳述自己犯罪之事實，亦衹可謂為自白，不能認為自首，最高法
    院二十六年上字第四八四號著有判例可資參照。查被告犯行後，經警據車號查明
    車主為南福計程車行，進而得知係被告向其承租，並通報警網循線查獲該計程車
    ，且進而委請其他計程車司機通知被告到案等情，業據證人乙○○於本院審理時
    ，到庭結證屬實（參見本院九十三年三月二十三日審判筆錄）。從而於被告到案
    陳述犯罪情節前，具有司法偵查職務之警員即業已知悉犯罪嫌疑人應為被告。參
    諸前揭最高法院判例說明，被告所為自與刑法第六十二條自首之規定有間，尚無
    自首減刑規定之適用，被告此部份所辯，尚無可採。爰審酌被告之動機、目的、
    手段、恣意以強暴手段施加於執行公務警員，惡性非輕、造成員警丙○○受創之
    危害、惟犯罪後於本院審理時坦承犯行之態度等一切情狀，量處如主文所示之刑
    ，併諭知易科罰金之折算標準，以資懲儆。
據上論斷，應依刑事訴訟法第二百七十三條之一第一項、第二百九十九條第一項前段
、刑法第一百三十五條第一項、第四十七條、第四十一條第一項前段、罰金罰鍰提高
標準條例第一條前段、第二條，判決如主文。
本案經檢察官甲○○到庭執行職務
中      華      民      國    九十三    年      四      月      六      日
                                  臺灣臺南地方法院刑事第四庭
                                      審判長  法  官  蘇清水
                                              法  官  林欣玲
                                              法  官  卓穎毓
右正本證明與原本無異。
如不服本判決，應於判決送達後十日內向本院提出上訴狀( 應附繕本 )。
                                              書記官  秦建華
中      華      民      國    九十三    年      四      月      七      日
附錄本案論罪科刑法條：
中華民國刑法第一百三十五條第一項：
對於公務員依法執行職務時，施強暴脅迫者，處三年以下有期徒刑、拘役或三百元以
下罰金。
